臺灣高雄地方法院刑事判決　　　　　　　　　　　　　九十三年度易字第一五號
　　公　訴　人　臺灣高雄地方法院檢察署檢察官
　　被　　　告　乙○○
右列被告因詐欺案件，經檢察官提起公訴（九十二年度偵字第二三七三六號），本院
合議庭裁定由受命法官獨任進行簡式審判程序，本院判決如左：
    主  文
乙○○幫助意圖為自己不法之所有，以詐術使人將本人之物交付，處有期徒刑參月，
如易科罰金，以參佰元折算壹日。
    事  實
一、乙○○因信用紀錄不良無法以自己名義申辦現金卡，於民國九十二年十月中旬某
    日，見「自由時報」廣告欄由不詳姓名年籍之人刊登之代辦現金卡廣告，遂撥打
    廣告上之電話，聯絡真實姓名年籍不詳之「陳姓」男子代辦現金卡，並從中得知
    「陳姓」男子租用他人帳戶使用。詎乙○○因缺錢花用，明知其與前開「陳姓」
    男子並非熟識，且可預見金融機構帳戶係個人理財之重要工具，為個人財產、信
    用之重要表徵，如交與他人使用，有供作財產犯罪用途之可能，而一般人取得他
    人存摺之目的在於取得贓款及掩飾犯行不易遭人追查，其對於提供帳戶雖無引發
    他人萌生犯罪之確信，但基於前開收購帳戶之人如利用其帳戶持以詐欺取財亦不
    違反其本意之幫助犯意，於九十二年十月中旬某日，以每本帳戶一個月可得租金
    新台幣（下同）六千元之不法利益，將其中國信託商業銀行三民分行（下稱中國
    信託銀行）帳號000000000000號帳戶之存摺、提款卡、印章及密碼
    ，郵寄至臺中市朝馬站「陳姓」男子指定之受件人，出租與「陳姓」男子一個月
    。該「陳姓」男子取得乙○○上開存摺、提款卡、印章及密碼後，即自行或將帳
    戶資料交付意圖為自己不法所有之常業詐欺取財集團使用，供向不特定人詐欺匯
    款之用。嗣該集團乃以在網路遊戲中，向不特定玩家誆稱出售天幣及虛擬寶物為
    由，誘使不特定人與該集團聯繫有關交易事項後，要求買受人依指示匯款，於買
    受人依指示匯款後，復再佯稱匯款錯誤，依其等指示即可取回匯出款項之詐術，
    繼續以轉帳方式詐騙，致有甲○○及丁○○二人，遭此方式詐欺，甲○○乃於九
    十二年十一月一日十四時二十八分許，至桃園縣楊梅鎮○○○路大同郵局提款機
    前，依該集團之指示，匯款六萬九千八百二十二元；丁○○亦於同日十七時四十
    分許，至高雄縣橋頭鄉○○路一一二二號郵局提款機前，依該集團之指示，先後
    匯款五千元及三萬九千零三十九元，至乙○○前開中國信託銀行帳戶，甲○○及
    丁○○匯款後，因發覺有異始知受騙。嗣於九十二年十一月二十日十八時三十分
    許，乙○○因租期屆滿至前述開戶銀行辦理存摺掛失，因該帳號被列為「金融機
    構遭歹徒詐騙案件」帳號，始遭行員報警查獲。
二、案經甲○○、丁○○訴由高雄市政府警察局三民第一分局報告臺灣高雄地方法院
    檢察署檢察官偵查起訴。
    理  由
壹、程序方面：
一、按除被告所犯為死刑、無期徒刑、最輕本刑為三年以上有期徒刑之罪或高等法院
    管轄第一審案件者外，於法院行準備程序進行中，被告先就被訴事實為有罪之陳
    述時，審判長得告知被告簡式審判程序之旨，並聽取當事人、代理人、辯護人及
    輔佐人之意見後，裁定進行簡式審判程序；且受命法官行準備程序，與法院或審
    判長有同一之權限；又簡式審判程序之證據調查，不受刑事訴訟法第一百五十九
    條第一項、第一百六十一條之二、第一百六十一條之三、第一百六十三條之一及
    第一百六十四條至第一百七十條規定之限制，刑事訴訟法第二百七十三條之一第
    一項、第二百七十九條第二項前段、第二百七十三條之二分別定有明文。
二、查本件被告乙○○所犯為死刑、無期徒刑、最輕本刑為三年以上有期徒刑以外之
    罪，且非高等法院管轄第一審之案件，其於準備程序就前揭被訴事實為有罪之陳
    述，經受命法官告知簡式審判程序之旨，並聽取當事人之意見後，本院認無不得
    或不宜改依簡式審判程序進行之處，爰依刑事訴訟法第二百七十三條之一第一項
    第二百八十四條之一，裁定本件由受命法官獨任進行簡式審判程序，合先敘明。
貳、實體方面：
一、訊據被告乙○○對於其因缺錢花用，雖能預見非熟識之第三人無故租用他人之存
    摺、帳戶使用，將可能以租用之存摺、帳戶遂行財產上犯罪之目的，仍於右揭時
    地，以六千元之代價，將自己開設在中國信託銀行帳號00000000000
    0號帳戶之存摺、提款卡、印章及密碼，出租與素不相識、姓名年籍不詳之「陳
    姓」男子等事實，業於本院審理中坦承不諱並為認罪之陳述，復有前開帳號交易
    對帳單一紙附卷可稽。又該名「陳姓」男子於取得被告前開銀行帳戶之資料後，
    即自行或將帳戶資料交付以在網路遊戲中，向不特定玩家佯稱出售天幣及虛擬寶
    物，使不特定之人，誤信該等買賣為真，而依該集團之指示匯款至被告前開人頭
    帳號之詐騙集團，再由該詐欺集團成員提取使用，適有甲○○及丁○○二人，陷
    於錯誤遭此方式詐騙，甲○○乃於九十二年十一月一日十四時二十八分許，匯款
    六萬九千八百二十二元；丁○○亦於同日十七時四十分許，先後匯款五千元及三
    萬九千零三十九元，至乙○○前開中國信託銀行帳戶，已據被害人甲○○、丁○○於警訊及偵查中證稱綦詳，並有郵政儲金匯業局存簿、劃撥儲金自動櫃員機儲
    戶交易明細表一紙、金融機構遭歹徒詐騙案件通報單及中國信託銀行帳號000
    000000000號交易對帳單在卷可資比對，則被告提供之帳戶係遭詐欺集
    團不法使用，至堪認定。再者，今日一般人至郵局或銀行開設帳戶並非難事，如
    非供犯罪之非法使用，衡情，當無置自己名義帳戶不用，而出價取得他人帳戶使
    用之必要。且金融存款帳戶事關存戶個人財產權益之保障，其與存戶印鑑章結合
    ，具高度專有性，除本人或與本人親密關係者外，難認有何理由可自由流通使用
    該存摺、印章。一般人皆有妥為保管防阻他人任意使用之認識，縱因特殊情況偶
    有交付他人使用之需，亦必然深入瞭解用途後再行提供以使用，方符常情。而金
    融帳戶如落入不明人士手中，極易被利用為與財產有關之犯罪工具，此又係具備
    一般生活智識者皆能體察之常識；參以邇來詐欺集團使用他人存摺作為指示被害
    人匯款工具之犯罪類型層出不窮，並廣經媒體披載，凡對社會動態尚非全然不予
    關注者均能知曉。且被告亦坦承將帳號租予他人，有遭第三人用以詐騙之虞，是
    其主觀上具有縱使取得該存摺、提款卡、開戶印章及密碼者持以作為詐欺取財之
    用，亦不違背其本意之不確定故意至明。本件事證明確，被告犯行堪以認定。
二、被告乙○○提供銀行帳戶、印章及提款卡與他人供詐欺取財匯款使用，其雖未參
    與詐欺取財之行為，然顯係以幫助之意思，參與詐欺取財構成要件以外之行為，
    為幫助犯，是核被告所為，係犯刑法第三十條第一項前段、第三百三十九條第一
    項之幫助詐欺取財罪。被告幫助他人犯詐欺取財罪，為從犯，應依刑法第三十條
    第二項之規定減輕其刑。被告係一次將自己前開銀行帳戶之存摺、提款卡、開戶
    印章及密碼出租與刊登廣告之人，業據被告供明在卷，公訴人於起訴事實漏載開
    戶印章及密碼，容有未洽。爰審酌被告素行並非良好，有臺灣高雄地方法院檢察
    署刑案資料查註紀錄表、臺灣高等法院被告全國前案紀錄表各一份可按，其係因
    缺錢花用，始貪圖出租帳戶之報酬而違犯右開犯行，犯罪之動機、目的單純，但
    正值壯年，即不思以正當工作，賺取生活之資，為圖小利，竟枉顧出租個人帳戶
    與陌生人可能淪為犯罪集團或個人犯罪之工具，助長財產犯罪者遂行其詐欺取財
    之目的，同時使詐欺取財者得以隱匿真實身分，增加查緝詐欺集團之困難，助長
    犯罪氣焰，危害社會治安；惟念及被告出租之帳戶僅有一個，被害人遭詐欺匯款
    之金額共計十一萬三千八百六十一元，被告因而獲取之報酬為六千元，所得利益
    非鉅，暨被告犯後已坦認犯行，知所錯誤，態度良好等一切情狀，量處如主文所
    示之刑，並諭知易科罰金之折算標準，以示懲儆。
據上論斷，應依刑事訴訟法第二百七十三條之一第一項、第二百九十九條第一項前段
，刑法第三百三十九條第一項、第三十條第一項、第二項、第四十一條第一項前段，
罰金罰鍰提高標準條例第一條前段、第二條，判決如主文。
本案經檢察官丙○○到庭執行職務。
中      華      民      國    九十三    年      二      月     十八     日
                                臺灣高雄地方法院刑事第四庭
                                      法  官    黃惠玲
右正本證明與原本無異。
如不服本判決，應於判決送達後十日內，向本院提出上訴狀。
                                      書記官    林秀珍
中    華    民    國      九十三      年      二      月      十八      日
附錄本判決論罪之法條：
刑法第三百三十九條第一項
  意圖為自己或他人不法之所有，以詐術使人將本人或第三人之物交付者，處五年以
  下有期徒刑、拘役或科或併科一千元以下罰金。
